【裁判字號】    99,消債抗,14
【裁判日期】    990329
【裁判案由】    聲明異議（消債）
【裁判全文】
臺灣板橋地方法院民事裁定            99年度消債抗字第14號
抗  告  人  遠東國際商業銀行股份有限公司
法定代理人  乙○○
相  對  人  甲○○原名吳聲祥.
上列抗告人因消費者債務清理條例更生事件聲明異議，對於本院
中華民國98年12月31日98年度執事聲字第154 號裁定提起抗告，
本院裁定如下：
    主    文
抗告駁回。
抗告程序費用新臺幣壹仟元由抗告人負擔。
    理    由
一、本件抗告意旨略以：相對人（即債務人甲○○）每月收入新
    臺幣（下同）25,000元，扣除基本生活支出10,792元及其生
    父扶養費2,158 元後，應有12,050元【計算式：25,000－10
    ,792－2, 158＝12,050】之所得可用以償還債務，惟原裁定
    認可之更生方案，相對人每月僅須償還8,208 元，仍餘3,84
    2 元【12,050－8,20 8＝3,842 】可供支配卻未用以償還債
    務，且原裁定認可之更生方案，係同意相對人清償6 年72期
    ，亦即累計高達276,624 元【計算式：3,842 ×6 ×12＝27
    6,624 】相對人未用以清償債務，顯見其並未盡勉力還款之
    誠意。再者，原裁定認可之更生方案，清償成數僅30 .14％
    ，還款年限亦僅6 年，並未酌予延長為最高年限8 年，綜上
    ，均將使債權人蒙受鉅額損失，而有不公允之情形，為此，
    爰依法提起抗告，請求廢棄原裁定等語。
二、按「債務人有薪資、執行業務所得或其他固定收入，法院認
    更生方案之條件公允者，得不經債權人會議可決，逕依債務
    人之聲請或依職權以裁定認可更生方案。」、「有下列情形
    之一者，法院不得為前項之認可：一、債務人於七年內曾依
    破產法或本條例規定受免責。二、有前條第一項各款情形之
    一。三、無擔保及無優先權債權受償總額，顯低於法院裁定
    開始更生程序時，依清算程序所得受償之總額。四、無擔保
    及無優先權債權受償總額，低於債務人聲請更生前二年間，
    可處分所得扣除自己及依法應受其扶養者所必要生活費用之
    數額。」，消費者債務清理條例第64條第1、2項定有明文。
    依上開規定，除有上開法條第2項所列之情形及同條例第63
    條所規定之應不認可更生方案之情形外，法院自得斟酌債務
    人之收入及資力狀況，於兼顧保障債權人之公平受償及謀求
    消費者經濟生活之更生之利益衡量下，依照債務人所提出更
    生方案之還款成數，及債務人實際生活上是否特殊困難等情
    狀，以裁定逕認可債務人提出之更生方案。
三、經查：
(一)、本件相對人聲請更生，前經本院97年度消債更字第1014號裁
    定自98年2 月27日下午5 時起開始更生程序，並命司法事務
    官進行更生程序乙節，有97年度消債更字第1014號裁定在卷
    可稽。嗣於司法事務官進行更生程序中，相對人提出更生方
    案：以每月為一期，每期清償8,208 元，分72期清償（6 年
    ），總計清償590,976 元，清償成數約為30.14 ％。相對人
    為有薪資固定收入之人，每月收入為2 萬5 千元。原裁定認
    該更生方案為公允、適當，乃依消費者債務清理條例第64條
    第1 項、第62條第2 項認可更生方案並同時為如原裁定附件
    二所示之生活限制，此亦有98年度司執消債更字第143 號裁
    定在卷可證。
(二)、相對人陳報其每月平均收入為25,000元，確屬有薪資、執行
    業務所得或其他固定收入之人，業據其提出財政部臺灣省北
    區國稅局95、96年度綜合所得稅各類所得資料清單、桃園信
    用合作社活期儲蓄存款存摺（見本院97年度消債更字第1014
    號卷第19頁- 第20頁、第46頁- 第50頁）、切結書及祥民交
    通股份有限公司靠行證明（見本院98年度司執消債更字第14
    3 號卷）等件附卷為憑，並有稅務電子閘門財產所得調件明
    細表在卷可證，是相對人陳報其每月平均收入25,000元，應
    屬可採，係屬有薪資固定收入之人。
(三)、次查，依行政院主計處歷年最低生活費一覽表中98年度臺北
    縣每人每月最低基本生活費用10,792元計之，相對人每月應
    支出之基本費用為10,792元，至其扶養生父吳佳榮部分，相
    對人係與其他四名兄弟姊妹共同扶養，故每月應支出為2,15
    8 元【計算式：10,792÷5 ＝2,158 】。其薪資扣除每月支
    出後，剩餘可支配所得為12,050元【計算式：25,000-10,79
    2-2,158 ＝12,050】，是則其每月清償8,208 元，在成數上
    已達可支配所得之68.12 ％【8,208 ÷12,050】，堪認相對
    人具有還款誠意。
(四)、又按更生方案之最終清償期，自認可更生方案裁定確定之翌
    日起不得逾6 年，同條例第53條第2 項第3 款亦有明定。雖
    同條款但書規定，但有特別情事者，得延長為8 年，惟此延
    長為8 年之立法目的在顧及債務人之清償能力，避免更生方
    案訂定之最終清償期過短，致債務人每期應給付之金額過高
    而無力履行，始規定有延長之必要（參見本條款之立法理由
    ），是本條款之目的在將原為6 年之清償額，由債務人自於
    其所提更生方案攤平為8 年給付，非謂增加2 年之給付額，
    更非法院有權命將更生方案之履行期限強制延長為8 年。況
    更生方案如不予認可，依本條例規定只有開始清算一途，如
    前所述債務人清算財團所剩無幾，結果債權人反而減少所得
    ，對債權人更屬不利。至本件更生方案之清償成數雖僅佔總
    債權額之30.14%，然清償成數並非認定更生方案是否公允、
    適當之唯一標準。抗告人既未能具體指出相對人有何本條例
    第63條及第64條第2 項之情事，僅泛指相對人未盡勉力還款
    之誠意等語，尚非可採。
(五)、綜上所述，本院司法事務官斟酌債務人所提更生方案，以每
    月為1期，每期清償金額為8,208元，償還期間自認可更生方
    案裁定確定翌日起共6 年，共計72期，清償總額為590,976
    元，清償成數約為30.14%，因認其條件核屬公允、適當、可
    行，又查無債務人有本條例第63條或第64條第2 項所定不應
    認可之消極事由存在，乃逕依本條例第64條第1 項裁定予以
    認可債務人所提更生方案，並依本條例第62條第2 項酌定其
    生活限制，經核並無不合。此外，抗告人亦未能具體指出債
    務人有何本條例第63條及第64條第2 項之情事，從而，本件
    抗告為無理由，應予駁回。
四、據上論結，本件抗告為無理由，爰依消費者債務清理條例第
    11條第2 項、第15條，民事訴訟法第495 條之1 第1 項、第
    449 條第1 項、第95條、第78條，裁定如主文。
中    華    民    國    99    年    3     月    29    日
                  民事第三庭  審判長法  官  朱耀平
                                    法  官  何君豪
                                    法  官  吳金芳
以上正本係照原本作成。
本裁定不得抗告。
中    華    民    國    99    年    3     月    29    日
                                    書記官  陳昭綾

司法院資訊處製作；財團法人民間司法改革基金會備份。
